最高法院刑事判決　　　　　　　　　　　　　　　八十八年度台上字第三九一六號
　　上　訴　人　甲○○
右上訴人因偽造文書案件，不服台灣高等法院中華民國八十六年七月九日第二審更審
判決（八十六年度上更(一)字第一九五號，起訴案號：台灣新竹地方法院檢察署八十四
年度偵字第二八七七號），提起上訴，本院判決如左：
    主  文
上訴駁回。
    理  由
按刑事訴訟法第三百七十七條規定：上訴於第三審法院，非以判決違背法令為理由，
不得為之。是提起第三審上訴，應以原判決違背法令為理由，係屬法定要件；且必須
依據卷內資料為具體之指摘，並足據以辨認原判決已具備違背法令之形式，始屬相當
。本件上訴人甲○○上訴意旨略稱：(一)證人陳欽鴻、陳欽松、陳煥光、陳文光、陳秀
榮、陳秀蘭等人於警訊及偵查中雖證稱於民國八十三年二月間曾商議將系爭土地分配
予陳錦富之子女七人等語，但為上訴人所否認，即告訴人陳錦富於偵查中亦稱未曾開
會將系爭土地分予子女云云，足見證人陳欽鴻等人之證述與事實不合，原判決採其等
證言為認定上訴人犯罪之證據，違反採證法則。(二)證人彭德松於第一審證稱：曾聽聞
陳錦富欲將土地移轉予上訴人等語，此項有利於上訴人之證據何以不予採取？原判決
未加說明，理由欠備。(三)告訴人於偵查中曾稱：辦理過戶之印鑑及土地所有權狀係其
交給代書的等語，證人楊棟城（代書）亦證稱係告訴人及上訴人委託其辦理土地過戶
等語，足認係告訴人委託代書辦理，上訴人並無委託代書辦理系爭土地過戶事宜，原
判決認係上訴人委託代書辦理，與事實不合。另依楊棟城提出之土地登記代理人收件
簿記載，亦可證明係義務人即告訴人委託楊棟城將系爭十一筆土地以贈與方式移轉過
戶予上訴人，原審未加剖析，遽認係迴護上訴人之舉，亦屬率斷。(四)證人楊棟城於原
審證稱土地登記申請書及贈與所有權移轉契約書上之印文係代書事務所的小姐蓋的等
語，原判決認係楊棟城所蓋用，與卷證資料不相符合；且上開文書之印文係代書事務
所的小姐所蓋章，則告訴人及上訴人有無親自到場及是否知悉其內容，自有傳訊該小
姐查證之必要，原審未予傳訊調查，亦有未盡查證之違法。惟查原判決認定上訴人係
告訴人陳錦富之長子，陳錦富於八十三年二月間某日，在苗栗縣公館鄉仁安村仁安二
二三號住處內，與其子女即上訴人及陳欽鴻、陳欽松、陳煥光、陳文光、陳秀榮、陳
秀蘭共同商議，由其子女七人平均分配其所有坐落同鄉○○段九一八－三、九一七－
六、九一七－二、九一七－三、九一七－四、一二八二、一二八八、一二八九、九二
○、一二八四、九一七－五地號等十一筆土地，並於八十三年年中某日，委由上訴人
辦理過戶及分割手續。詎上訴人竟意圖為自己不法之利益，委請不知情之代書楊棟城
，填妥偽造以上訴人為權利人、陳錦富為義務人之贈與所有權移轉契約書及土地登記
申請書，再蓋用陳錦富之印鑑章於其上，然後持向苗栗地政事務所辦理將上開土地全
部移轉登記為上訴人所有，使該所承辦人員將此不實事項登載於其職務上所掌之土地
登記簿上，上訴人以此方法違背陳錦富委託其處理之任務，足生損害於陳錦富、陳欽
鴻、陳欽松、陳煥光、陳文光、陳秀榮、陳秀蘭及地政機關對於地政管理之正確性等
情；因將第一審諭知上訴人無罪之判決撤銷，改判依牽連犯規定論處上訴人行使偽造
私文書足以生損害於公眾及他人之罪刑，業已明其所憑之證據及認定之理由。又以
依陳錦富所述及證人陳欽鴻、陳欽松、陳煥光、陳文光、陳秀榮、陳秀蘭證述，暨代
書楊棟城於原審證稱係上訴人委託其辦理上開土地移轉過戶等語，足可認定上訴人確
有受其父陳錦富之委任處理將上開土地移轉過戶予七名子女之事宜。證人即代書楊棟
城證述情節先後互不一致，乃為己卸責同時迴護上訴人之詞，不足為有利於上訴人之
證據，其所提出之土地登記代理人收件簿亦非有利於上訴人之依據。另本件系爭土地
係於八十三年年中移轉登記為上訴人所有，證人彭德松於第一審證稱於三年多前（指
八十一年間）有聽陳錦富說要將土地過戶給上訴人等語，與事實不合，亦非有利於上
訴人之證據。俱分別於理由內予以指駁及說明，從形式上觀察，尚無違背法令之情形
存在。經查，告訴人陳錦富雖於偵查中稱未曾開會決定將系爭土地分予子女等語，但
其一再稱係與子女共同商議將土地過戶予子女，並委由上訴人辦理云云，核與證人陳
欽鴻、陳欽松、陳煥光、陳文光、陳秀榮、陳秀蘭於警訊及偵查中之供證情節符合，
顯非子虛，原判決採陳錦富之指訴及證人陳欽鴻等之證述，為認定上訴人犯罪之證據
，尚無違反採證法則可言；上訴意旨(一)徒憑己見指摘，自非適法之第三審上訴理由。
至上訴意旨(二)、(三)乃無視各該事項業經原判決於理由內詳予指駁說明，重為事實爭執
，或泛指原判決違法，尚不足據以辨認原判決具備違背法令之形式。另原審雖未傳訊
楊棟城代書事務所內之小姐，但於最後審判期日調查證據完畢時，問上訴人尚有何證
據聲請調查，上訴人答稱「無」（原審卷第一一五頁），上訴人於本院法律審，始又
為此爭執，自非依據卷內資料執為指摘。又原判決既認依憑上述證據，已足認定上訴
人之犯行，則縱令證人楊棟城於原審所稱上開贈與所有權移轉契約書及土地登記申請
書上之印章，係代書事務所的小姐所蓋等語，亦顯然於判決結果無影響，依刑事訴訟
法第三百八十條規定，上訴意旨(四)仍非適法之第三審上訴理由。綜上所述，依首揭說
明，應認本件上訴為違背法律上之程式，予以駁回。
據上論結，應依刑事訴訟法第三百九十五條前段，判決如主文。
中      華      民      國    八十八    年      七      月    二十二    日
                              最高法院刑事第九庭
                                  審判長法官  曾  有  田
                                        法官  陳  宗  鎮
                                        法官  劉  介  民
                                        法官  魏  新  和
                                        法官  孫  增  同
      右正本證明與原本無異
                                              書  記  官
中      華      民      國    八十八    年      七      月    二十八    日
